臺灣高雄地方法院交通事件裁定　　　 100年度交聲字第2214號
原處分機關　高雄市政府交通局
異　議　人
即受處分人　陳宗輝
上列異議人即受處分人因違反道路交通管理處罰條例案件，對於
高雄市政府交通局中華民國100 年10月19日所為之高市交裁字第
裁32-Z00000000號處分（原舉發案號：公警局交字第Z00000000
號）聲明異議，本院裁定如下：
    主  文
異議駁回。
    理  由
一、原處分意旨略以：異議人即受處分人陳宗輝於民國100  年9
    月20日晚間6 時50分許（原處分誤載為晚間7 時50分許），
    駕駛車牌號碼393-LL號營業遊覽大客車，行經國道1 號南下
    245.8 公里處時，未依規定行駛外側車道（大型車違規行駛
    內側以外車道），經內政部警政署國道公路警察局第四警察
    隊員警攔停製單舉發，爰依道路交通管理處罰條例第33條第
    1 項第3 款，處罰鍰新臺幣（下同）4000元，並依同條例第
    63條第1 項第1 款（原處分漏引第1 款，應予補充）規定，
    記違規點數1 點。
二、聲明異議意旨略以：異議人案發當日經過古坑東西向快速道
    路後，國道1 號南向路段由三線道變為四線道，舉發員警之
    警車開在第三線道，異議人所駕駛之遊覽車當時行駛在警車
    後方，第四線道則有一輛大貨車，因第三線道是大型車之超
    車線，當時警車車速不到時速100 公里，異議人無法超車，
    故異議人即靠右退回第四線道，跟在大貨車後面行駛，行駛
    一小段路後，因前面即為斗南收費站，大貨車要經過地磅，
    異議人即再退回第三線道，此時警車還是在異議人車輛前方
    ，後來在收費站前，警察即攔停異議人，指稱異議人占用中
    內車道，但異議人並無駕駛上開大型遊覽車行駛內車道或中
    內車道之違規事實。為此聲明異議，請求撤銷原處分等語。
三、按主線車道，係指車道中可供汽車直駛之車道；外側車道，
    指主線車道中之最右側車道；內側車道，指主線車道中之最
    左側車道；中線車道，指同向三車道或五車道中之中間車道
    ；中外車道︰指同向四車道或五車道中鄰接外側車道之車道
    ；中內車道︰指同向四車道或五車道中鄰接內側車道之車道
    ，高速公路及快速公路交通管制規則第2  條第1 項第3 至8
    款定有明文。次按汽車行駛高速公路及快速公路，其車道之
    使用，除因交通事故及道路施工依臨時或可移動標誌指示或
    交通勤務警察指揮外，應依設置之交通標誌、標線或號誌之
    規定，無設置者，大型車應行駛於外側車道，並得暫時利用
    緊臨外側車道之車道超越前車，高速公路及快速公路交通管
    制規則第8 條第1 項第2 款亦定有明文。再按汽車行駛於高
    速公路、快速公路或設站管制之道路，不遵使用限制、禁止
    、行車管制及管理事項之管制規則而有未依規定行駛車道者
    ，處汽車駕駛人3000元以上6000元以下罰鍰，並記違規點數
    1 點，道路交通管理處罰條例第33條第1 項第3 款、第63條
    第1 項第1 款復有明定。
四、經查：
(一)、異議人於100  年9 月20日晚間6  時50分許，駕駛車牌號碼
    393-LL號營業遊覽大客車，行經國道1 號南下245.8 公里處
    時，因行駛中內車道，而未依規定行駛外側車道，為警當場
    攔停製單舉發等事實，有內政部警政署國道公路警察局100
    年9 月20日公警局交字第Z00000000 號舉發違反道路交通管
    理事件通知單影本、內政部警政署國道公路警察局第四警察
    隊100 年11月23日公警四交字第1000471564號函暨所附交辦
    案件通知單各1 份附卷可稽，異議人對於其曾於前開時間駕
    駛上開營業遊覽大型車行經前述路段乙節亦不爭執。
(二)、本案違規之情節，復經證人即舉發警員張榮致於本院調查時
    到庭具結證稱：國道1 號南下244.55公里至246.4 公里均為
    四線道，南下244.55公里之前則為三線道。當天由湯家銘駕
    駛巡邏車，伊坐在巡邏車的副駕駛座，巡邏車原本走最外線
    車道，再由中外車道進入中內車道，巡邏車大約從南向245.
    3 公里處開始行駛中內車道，伊等行駛中內車沒多久，湯家
    銘即發現異議人所駕駛的大型車行駛在中內車道，在巡邏車
    後方約2 、30公尺，伊從照後鏡看，發現也是如此，伊就持
    手持攝影機往後取景採證，有照到異議人車輛前方的大燈，
    但其他影像無法清楚辨識；異議人可能是發現巡邏車，即往
    中外車道行駛，後來在收費站前方約246.4 公里處，湯家銘
    即打開窗戶將異議人攔停。從伊發現異議人行駛中內車道到
    攔停為止，異議人的車輛行駛中內車道大約5 、600 公尺左
    右，在伊等發現異議人車輛行駛中內車道這段期間，並沒有
    其他車輛行駛在巡邏車及異議人車輛間，伊持攝影機往後採
    證實時，也一直看著異議人之車輛，而該段期間，中外車道
    及外側車道有大型車輛，但車輛不是很多等語綦詳（見100
    年12月19日調查筆錄），核與證人即舉發警員湯家銘於本院
    調查時證述：當時伊駕駛巡邏車，張榮致坐在副駕駛座，國
    道1 號南向路段由244.23公里附近從三線道變為四線車道，
    在四線道路段時，伊是行駛在中內車道。伊在南向245.3 公
    里附近，從後視鏡發現異議人的車輛跟在巡邏車的後面，伊
    跟張榮致說，張榮致就取出V8往後採證錄影，到了245.8 公
    里處，異議人的車輛變換到中外車道，伊等在收費站的地磅
    前將異議人攔停。從發現異議人之車輛行駛中內車道，到伊
    等攔下異議人，異議人行駛中內車道約500 公尺，但伊並未
    注意到異議人從何時開始行駛中內車道，伊發現異議人時，
    異議人之車輛跟巡邏車有一段距離，兩車中間並無其他車輛
    。伊等攔下異議人後，異議人表示他並未行駛中內車道，伊
    等請他出示行車紀錄器畫面，但異議人車上之行車紀錄器只
    照到當天下午3 點多的畫面等情（見同上調查筆錄）一致。
    另經本院當庭勘驗前開巡邏車上行車紀錄器於案發時地之影
    像光碟，其內容為：「(一)、行車紀錄器時間紀錄為100  年9
    月20日晚間6 時48分43秒，巡邏車行駛在三線道路段之外線
    車道。(二)、100 年9 月20日晚間6 時48分59秒許，系爭路段
    由三線道變為四線道，巡邏車由三線道之外車道切入四線道
    之中內車道行駛。(三)、100 年9 月20日晚間6 時48分59秒至
    同日晚間6 時49分45秒許，巡邏車均行駛於中內車道，至同
    日晚間晚間6 時49分45秒，巡邏車才切至中外車道，再切至
    外車道，並於同日晚間6 時49分55秒左右將異議人的遊覽車
    攔停，攔停地點在收費站地磅告示牌前。」等節，有本院勘
    驗筆錄1 份存卷可參，亦核與證人張榮致、湯家銘二人前開
    證詞相符，足認證人張榮致、湯家銘前揭證詞應均屬實情而
    堪予採認。復由上開行車紀錄器畫面之勘驗結果可知，湯家
    銘所駕駛之巡邏車100 年9 月20日晚間6 時48、49分許，確
    曾行駛於四線道路段之中內車道約45秒，參佐異議人亦自承
    其於遭攔停舉發前，確曾駕駛上開遊覽車行駛在警車後方同
    車道上，益見異議人所駕駛之大型車確有行駛國道1 號中內
    車道之違規事實，至為明確。異議人辯稱當時巡邏車是行駛
    在中外車道，其並無行駛中內車道之違規事實，顯係事後卸
    責之詞，不足採信。
五、綜上所述，本件異議人上開違規事證已足堪認定。原處分機
    關依據前揭道路交通管理處罰條例第33條第1 項第3 款、第
    63條第1 項第1 款之規定，裁處異議人罰鍰4000元，並記違
    規點數1 點，核無違誤。本件異議人之異議為無理由，應予
    駁回。
六、據上論斷，應依道路交通事件處理辦法第18條，裁定如主文
    。
中    華    民    國  100     年    12    月    26    日
                      交通法庭    法  官  吳佳穎
以上正本證明與原本無異。
如不服本裁定，應於送達後5 日內，向本院提出抗告狀。
中    華    民    國  100     年    12    月    26    日
                                  書記官  黃淑菁